臺灣臺北地方法院刑事判決　　　　　　　　　　　　九十二年度交訴字第一二九號
　　公　訴　人　臺灣臺北地方法院檢察署檢察官
　　被　　　告　甲○○
　　選任辯護人　陳石山律師
　　被　　　告　丙○○
右列被告等因業務過失致死等案件，經檢察官提起公訴（九十二年度偵字第一四四五
一號），本院判決如左：
    主  文
甲○○因過失致人於死，處有期徒刑陸月，如易科罰金，以佰元折算壹日。
丙○○從事業務之人，因業務上之過失致人於死，處有期徒刑捌月。
    事  實
一、丙○○為受僱於統聯汽車客運股份有限公司之大客車司機，為從事駕駛業務之人
    ，於民國九十二年六月二十八日下午三時十五分許，駕駛車號ＦＥ－二六六號營
    業大客車沿台北市文山區○○○路第三車道南往北行駛，途經羅斯福路六段四三
    七號前，本應注意在市區道路行車，時速不得超過五十公里，且汽車行駛時，駕
    駛人應注意車前狀況及兩車併行之間隔，隨時採取必要之安全措施，而當日天候
    晴、日間有自然光線、路面無缺陷、無障礙物，視距良好，並無不能注意之情事
    ，丙○○非但以時速五十六公里之速度超速行駛，且疏未注意適有甲○○騎乘車
    號ＢＫＤ－七五八號重機車搭載李介菁同向行駛在其車右前方，於行經該機車左
    側時未與該機車保持安全車距，而甲○○於發現丙○○駕駛之大客車行至其所騎
    乘之機車左側時，亦未注意與該大客車保持安全車距或採取其他必要安全措施，
    兩車因而發生擦撞，致李介菁倒地並遭丙○○駕駛之大客車碾壓，經送醫急救仍
    因傷重不治死亡。丙○○、甲○○於肇事後未被有偵查犯罪職權之機關或公務員
    發覺前，即主動向據報到場處理之台北市政府警察局文山第二分局交通分隊警員
    坦承肇事接受裁判。
二、案經李介菁之父乙○○訴請台北市政府警察局文山第二分局報告臺灣臺北地方法
    院檢察署檢察官偵查起訴。
    理  由
一、訊據被告丙○○、甲○○固均不否認於右揭時、地發生車禍，及被害人李介菁因
    此死亡等事實，惟均否認有過失，被告丙○○辯稱：當日伊駕車一路前行，伊車
    前並無機車，且伊車未與被告甲○○騎乘之機車發生擦撞，亦未撞到或碾壓被害
    人人云云。被告甲○○則辯稱：當日伊騎乘機車行駛在肇事路段三、四車道間，
    被告丙○○駕駛之大客車自機車左後方高速駛近，且突然向右偏，伊來不及閃避
    即遭該大客車擦撞倒地。大客車原來在機車後方，應由大客車負責與伊機車保持
    安全車距云云。經查：
  (一)被告丙○○部分：
    1.本件事故確係被告丙○○駕駛之大客車與被告甲○○騎乘之機車發生擦撞所致
      ，除據被告甲○○迭於警、偵、審程序中陳述綦詳（偵卷第七頁偵訊筆錄、第
      十四頁談話紀錄表、第一七七頁訊問筆錄、相卷第三十頁訊問筆錄、本院九十
      三年三月十一日審判筆錄參照），證人即負責處理本件事故之交通警察朱育成
      亦到庭明確證稱：當日其在被告丙○○駕駛之大客車右前側車身發現明顯新擦
      痕，經與被告甲○○騎乘之機車左把手比對後，高度亦相符，故其確認大客車
      右前側車身之擦痕為本件事故所致等語（本院九十三年二月十九日審判筆錄第
      六頁、第十頁參照），此外，並有偵卷內之車損照片（偵卷第二十八至三十四
      頁參照）及本院卷內之警員朱育成當場比對兩車擦痕高度之照片可稽，被告空
      言否認兩車發生擦撞，要非事實，並不足採。
    2.被告丙○○雖另辯稱當日伊車前並無機車，應係被告甲○○之機車失控自行撞
      上伊車云云。惟證人朱育成明確證稱：在被告丙○○所駕駛之大客車右側車身
      發現之擦痕，走向係自右上方往左下方延伸，因擦痕起點為受力部位，痕跡會
      較深，故可由此判斷擦痕走向等語（本院九十三年二月十九日審判筆錄第十二
      頁參照），亦即該擦痕走向是由前往後，由是足可認定兩車擦撞時，被告丙○
      ○駕駛之大客車係由後往前駛過被告甲○○之機車旁，大客車之車速較機車快
      。被告甲○○始終陳稱：當日伊騎乘之機車在前，被告丙○○駕駛之大客車在
      後，兩車係於大客車超越機車時發生碰撞等語，堪予信實，被告丙○○以前開
      情詞置辯，無非卸責之詞，委無可取。又肇事路段為直路，路上無障礙物遮蔽
      視線，視野開闊良好，有卷附現場圖及現場照片可按（偵卷第十五頁、第十七
      頁、第三十五頁參照），斷無使被告丙○○不能注意前方人車動態之情，惟伊
      堅詞陳稱並未在伊車前方看見機車，顯然伊並未注意車前狀況甚明。
    3.再者，被告丙○○駕駛之大客車右後輪沾有被害人李介菁之血液，有內政部警
      政署刑事警察局九十二年八月二十日刑醫字第○九二○一二四一七○號鑑驗書
      附卷可佐（偵卷第一八五頁參照），又被害人李介菁於右側腹部有明顯之輪胎
      痕跡、左側腹股溝有撕裂傷、右臀部有瘀青痕，另有黑色之油漬痕，有相驗照
      片及臺灣臺北地方法院檢察署驗斷書在卷可考（偵卷第四十七至七十二頁、相
      卷第三十四至三十九頁參照），足證其於事故發生倒地後確實遭被告丙○○駕
      駛之大客車碾壓，被告空言陳稱僅碾壓過被害人李介菁或被告甲○○所戴之安
      全帽，難認屬實，亦無可信。
  (二)被告甲○○部分：
    1.被告甲○○對本件事發前究係騎乘機車行駛在何車道，所述多有歧異：伊於警
      詢時陳稱係行駛在第三、四車道間，較靠近第四車道處（偵卷第七頁偵訊筆錄
      、第十四頁談話紀錄表參照），偵查中則一致陳稱伊係行駛在第四車道（偵卷
      第一七七頁訊問筆錄、相卷第二十九頁訊問筆錄參照）。嗣於本院審理時則稱
      ：伊應該是行駛在第四車道，有時會偏到第三車道；伊應該是沿著車道線騎，
      騎在第四車道內；伊在車道線（即三、四車道間之車道線）左右兩側行駛等語
      （本院九十三年三月十一日審判筆錄第十、十一頁參照），綜合伊上開陳述，
      可知當日事發前伊騎乘機車並非一路筆直前行，而係偶有偏向，在三、四車道
      間之車道線左右兩側附近行車。再觀諸卷附現場圖，本件事發後被告甲○○之
      機車倒地在現場遺有兩道刮地痕，南側刮地痕起始點在第四車道內，距離三、
      四車道間車道線約零點四公尺處（該圖比例尺為一公分代表實際距離二公尺，
      該刮地痕起始點在圖上距車道線之距離為零點二公分，以此換算得出），北側
      刮地痕起始點則在三、四車道間之車道線上，益證被告甲○○於兩車擦撞前行
      車位置係在該車道線附近。
    2.被告甲○○雖始終陳稱被告丙○○駕駛之大客車行進間突然右偏，方與伊機車
      發生擦撞，然此為被告丙○○堅詞否認，而肇事路段為直路，且附近並無客運
      站牌，亦難認被告丙○○駕車一路前行，有何向右偏駛之必要。更有甚者，被
      告丙○○之大客車在現場所遺留之煞車痕係位在第三車道內，筆直由南往北延
      伸，且該車於事發後之停放位置，亦係位在第三車道內，車頭筆直朝前，並無
      偏向之跡象，此觀之卷附現場圖及現場照片即明，被告丙○○陳稱當日伊駕車
      一路前行並未偏向，堪認屬實，被告甲○○稱該大客車右偏擦撞機車云云，則
      難認與事實相符。
    3.又被告甲○○供承事發前自照後鏡發現被告丙○○駕駛之大客車在伊機車左後
      方，因該車車速較快，兩車於併行時發生擦撞。惟被告甲○○之機車係行駛在
      肇事路段三、四車道間車道線附近，偶有偏向，及行駛於第三車道由被告丙○
      ○駕駛之大客車於事發前並未向右偏駛，前已述及，被告甲○○既於大客車尚
      在伊車左後方時即發現該車高速駛近，本應提高警覺，俾能隨時採取必要安全
      措施以避免發生危險，惟伊卻於該大客車筆直駛至機車車旁時與該車發生擦撞
      ，顯然伊於車行途中，並未注意與大客車保持安全車距，且於兩車車距過小時
      ，未能及時採取按鳴喇叭示警或向右閃避等安全措施，以避免兩車發生擦撞。
      伊辯稱係因大客車突然向右偏駛致伊不及閃避云云，應屬卸責之詞，難以採信
      。
二、按行車速度，依標誌或標線之規定，無標誌或標線者，在市區道路，時速不得超
    過五時公里；汽車行駛時，駕駛人應注意車前狀況及兩車併行之間隔，並隨時採
    取必要之安全措施，行為時道路交通安全規則第九十三條第一項第一款、第九十
    四條第三項分別定有明文，被告丙○○、甲○○均為已考領駕照之駕駛人，對此
    實難諉稱不知。而依卷附照片所示，事發當日天候晴，日間有自然光線，路面無
    缺陷、無障礙物、視距良好，並無不能注意之情事，被告丙○○在肇事之際係以
    時速五十六公里之速度超速行駛，有本院卷內之行車速率器判讀紀錄在卷可稽，
    且伊未注意車前狀況，致未能於行近被告甲○○騎乘之機車時與該車保持安全車
    距而肇事，伊對本件事故之發生為有過失，至臻明確。被告甲○○在事發前即發
    現被告丙○○駕駛之大客車駛近，卻未提高警覺與該車保持安全車距或採取按鳴
    喇叭示警或向右閃避之安全措施，伊對本件事故之肇致亦同有過失。臺北市車輛
    行車事故鑑定委員會對本件事故之肇因，亦認被告丙○○有超速行駛及涉嫌未保
    持安全車距之過失，被告甲○○則有未保持安全車距之過失，有該會九十二年九
    月二十五日北鑑審字第○九二三○二九九三○○號鑑定意見書在卷可佐（偵卷第
    二○二頁參照）。被害人李介菁因本件事故傷重不治死亡，業經臺灣臺北地方法
    院檢察署檢察事務官督同法醫師相驗無訛，有相驗屍體證明書、驗斷書、勘驗筆
    錄及相驗照片在卷足憑（相卷第三十三頁、第三十四至三十九頁、第二十八頁；
    偵卷第四十七至七十二頁參照）。被告二人之過失行為與被害人李介菁之死亡結
    果間，具相當因果關係。綜上，本件事證明確，應依法論科。被告甲○○之選任
    辯護人聲請將本件事故肇因送交臺北市政府交通局覆議，核無必要而為本院所不
    採，併予敘明。
三、被告丙○○自承為受僱於統聯汽車客運股份有限公司之大客車司機（偵卷第五頁
    偵訊筆錄參照），為從事駕駛業務之人。核被告丙○○及甲○○所為，係分別觸
    犯刑法第二百七十六條第二項業務過失致死罪及同法條第一項之過失致死罪。被
    告二人於肇事後未被有偵查犯罪職權之機關或公務員發覺前，即主動向據報到場
    處理之台北市政府警察局文山第二分局交通分隊警員坦承肇事，有本院卷內之警
    製自首調查表足憑，為對於未發覺之罪自首而接受裁判，均應依刑法第六十二條
    前段規定減輕其刑。爰審酌被告丙○○過失情節較為嚴重，被告甲○○之過失情
    節則堪稱輕微，惟均造成被害人李介菁死亡之嚴重結果、被告於犯後均僅坦承部
    分犯行，犯後態度難謂良好，又均未與被害人家屬就賠償問題達成和解等各項情
    狀，就被告二人所犯之罪，各量處如主文所示之刑，並就被告甲○○部分諭知易
    科罰金之折算標準，以資懲儆。
據上論斷，依刑事訴訟法第二百九十九條第一項前段，刑法第二百七十六條第一項、
第二項、第六十二條前段、第四十一條第一項前段，罰金罰鍰提高標準條例第一條前
段、第二條，判決如主文。
本案經檢察官孟玉梅到庭執行職務
中　　　華　　　民　　　國　　九十三　　年　　　三　　　月　　二十五　　日
                                        臺灣臺北地方法院交通法庭
                                          審判長  法　官  洪文慧
                                                  法  官  鄧德倩
                                                  法  官  陳婷玉
右正本證明與原本無異。
如不服本判決，應於判決送達後十日內，向本院提出上訴狀。
                                                  書記官  陳弘文
中　　　華　　　民　　　國　　九十三　　年　　　三　　　月　　二十五　　日
附錄本案所犯法條全文：
中華民國刑法第二百七十六條
(過失致死罪)
因過失致人於死者，處二年以下有期徒刑、拘役或二千元以下罰金。
從事業務之人，因業務上之過失犯前項之罪者，處五年以下有期徒刑或拘役，得併科
三千元以下罰金。
